臺灣屏東地方法院刑事判決　　　　　　　96年度訴字第1297號
公　訴　人　臺灣屏東地方法院檢察署檢察官
被　　　告　甲○○
　　　　　　　　　　（另案
上列被告因違反毒品危害防制條例案件，經檢察官提起公訴（96
年度毒偵字第2058號），茲因被告就被訴事實為有罪之陳述，經
告知簡式審判程序意旨，並聽取公訴人及被告之意見後，本院合
議庭裁定由受命法官獨任依簡式審判程序審理，判決如下：
    主  文
甲○○施用第一級毒品，累犯，處有期徒刑壹年貳月。
    事  實
一、甲○○有多次犯罪經法院判刑確定之紀錄，最近一次經有期
    徒刑執行完畢之情形如下：
  (一)民國93年間因施用第一級毒品而違反毒品危害防制條例案件
    ，經本院93年度訴字第594 號判處有期徒刑7 月確定，與另
    案犯竊盜罪經臺灣高等法院高雄分院93年度上易字第619 號
    （本院93年度易字第524 號）判處有期徒刑1 年2 月確定，
    經臺灣高等法院高雄分院94年度聲字第92號裁定應執行有期
    徒刑1 年7 月，於93年12月20日入監，95年3 月3 日因縮刑
    假釋出監，依指揮書應至95年6月17日縮刑期滿。
  (二)95年間再犯竊盜罪2 筆，經本院95年度易字第391 號判處有
    期徒刑8 月、4 月，應執行有期徒刑10月確定，與前開假釋
    經撤銷所餘殘刑3 月14日接續執行，於95年8 月7 日入監，
    96年7 月16日因期滿出監執行完畢。
二、又其前因施用毒品案件，經本院92年度毒聲字第556 號裁定
    令入勒戒處所施予觀察、勒戒，於92年7 月4 日入所執行，
    因無繼續施用毒品傾向，於92年7 月18日出所執行完畢。
三、詎其經前開有期徒刑及觀察、勒戒執行完畢後5 年內，仍不
    知悔改，復基於施用第一級毒品之犯意，於96年8 月28日上
    午10時許，在其位於屏東縣萬丹鄉廈南村下蚶3 號之住處內
    ，以皮下注射之方式（針筒於查獲前已經丟棄而滅失），施
    用第一級毒品海洛因1 次。嗣因另案涉犯肇事逃逸案件而為
    警於96年8 月28日下午5 時20分許，在其上址住處查獲。經
    採其尿液送驗結果，呈嗎啡即海洛因經人體水解代謝產物陽
    性反應。
四、案經屏東縣警察局屏東分局報告臺灣屏東地方法院檢察署檢
    察官偵查起訴。
    理  由
一、前揭施用第一級毒品海洛因之犯罪事實，業據被告甲○○於
    本院審理時自承不諱，又其經查獲採尿送正修科技大學超微
    量研究科技中心以氣相層析質譜儀法（GC／MS）等科學方法
    檢驗結果，亦呈嗎啡即海洛因經人體水解代謝產物之陽性反
    應，有該中心96年9 月13日，編號R00-0000-000號檢驗報告
    存卷可按，乃鑑定機關本於專業知識暨以精密儀器測試後所
    得之結論，自可憑信。被告甲○○自白施用海洛因，堪信與
    事實相符。
二、被告甲○○前因施用毒品案件，經本院92年度毒聲字第556
    號裁定令入勒戒處所施予觀察、勒戒，於92年7 月4 日入所
    執行，因無繼續施用毒品傾向，於92年7 月18日出所執行完
    畢，有臺灣高等法院被告前案紀錄表、臺灣屏東地方法院檢
    察署刑案資料查註紀錄表、全國施用毒品案件紀錄表、受觀
    察勒戒人毒品及前科紀錄簡列表各1 份在卷可按，其經觀察
    、勒戒執行完畢，5 年內再犯本件施用第一級毒品海洛因之
    犯罪事證已臻明確，應依法論科。
三、按海洛因為毒品危害防制條例第2 條第2 項第1 款規定之第
    一級毒品，除法律另有規定者外，不得持有、施用。核被告
    甲○○所為，係犯毒品危害防制條例第10條第1 項之施用第
    一級毒品罪。其因施用而持有海洛因之低度行為，應為施用
    之高度行為所吸收，不另論罪。又被告甲○○前因施用第一
    級毒品而違反毒品危害防制條例案件，經本院93年度訴字第
    594 號判處有期徒刑7 月確定，與另案犯竊盜罪而經臺灣高
    等法院高雄分院93年度上易字第619 號（本院93年度易字第
    52 4號）判處有期徒刑1 年2 月確定，併經臺灣高等法院高
    雄分院94年度聲字第92號裁定應執行有期徒刑1 年7 月，於
    93年12月20日入監，95年3 月3 日因縮刑假釋出監，依指揮
    書應至95年6 月17日縮刑期滿；惟95年間再犯竊盜罪2 筆，
    經本院95年度易字第391 號判處有期徒刑8 月、4 月，應執
    行有期徒刑10月確定，與前開假釋經撤銷所餘殘刑3 月14日
    接續執行，於95年8 月7 日入監，96年7 月16日因期滿出監
    執行完畢，有臺灣高等法院被告前案紀錄表及臺灣屏東地方
    法院檢察署刑案資料查註紀錄表各1 份在卷可按，其5 年之
    內再因故意犯有期徒刑以上刑之本罪，為累犯，應依法加重
    其刑。
四、爰審酌被告甲○○之年齡、品行、智識能力、犯罪手段、行
    為對法益造成侵害之程度，其為68年9 月25日出生、受有國
    中畢業教育程度、業工之人，為本件犯罪時年27歲，有警詢
    年籍等資料在卷可參，如日方昇，竟不知進取，前有多次犯
    罪經法院判刑確定並執行完畢之紀錄，除上開構成施用毒品
    訴追條件及累犯之要件，不再重複評價者外，93年間因犯竊
    盜罪，經本院93年度簡字第646 號判處罰金5,000 元確定，
    於93年9 月6 日易服勞役入監執行，93年9 月22日執行完畢
    出監；93年另犯竊盜罪，經臺灣高雄地方法院93年度易字第
    1285號判處拘役50日，於95年3 月3 日入監執行，95年4 月
    22日期滿出監執行完畢，有臺灣高等法院被告前案紀錄表及
    臺灣屏東地方法院檢察署刑案資料查註紀錄表各1 份在卷可
    按，素行不良，茲就其施用毒品之犯罪類型，雖有認為僅屬
    自戕行為，並未涉侵害他人法益者，惟姑不論此見與我國現
    行刑事立法除就行為人藉自殘行為達到其他侵害國家、社會
    法益結果之目的，而在相關特別立法如妨害兵役治罪條例等
    特別法中定以處罰之規定外，向不加罰於單純自殘，甚或自
    殺行為所表彰之規範體系價值觀念相左，況毒品危害防制條
    例第10條所規定對施用毒品行為之處罰，其法定刑猶相當，
    或更甚（如施用第一級毒品罪）於刑法中關於故意「傷害他
    人」規定罪責，舉輕明重，足徵其規範保護之法益，原不在
    該「自戕」行為本身所造成行為人個人身體健康之有形侵害
    。蓋民主法治國家之所異於獨裁、集權社會，其國家政策、
    社會發展，均取決於以全體公民個人意志累積形成之群體意
    志，凡公民不分性別、學歷、職業、貧富、愚智，任由鴻儒
    碩彥至販夫走卒，其個人意志之表現就群體意志決定之形成
    ，均屬等值，直接影響國家、社會整體之命運，至關重要，
    則個人基於自主、健全意思所表現之公民意志，不分良窳，
    均應尊重，然若有藉不正手段影響他人或自陷個人健全自主
    意志不能正常形成、表現者，不僅直接侵蝕公民群體意志形
    成之基礎，迫令其他自重慎行大眾均須承受建立在該不健全
    基礎形成之公共政策、社會生活品質之結果，對於國家、社
    會法益及人民全體利益，猶已構成危害，是如投票受賄罪所
    規範者，即在禁止公民匯集個人自主意志以形成群體意志之
    過程受不當影響及控制，即為適例。今毒品除可對個人身體
    健康造成有形傷害外，就人之身體及精神形成高度成癮性及
    依賴性，猶足以抑制個人表現其本於心性能力所為自主意志
    之決定，並進而造成群體意志表現遭不當扭曲之危險，直接
    影響國家、社會之發展，侵害至鉅，斷非僅止於個人健康之
    危害，被告甲○○迭因施用毒品而經上開觀察、勒戒及刑之
    執行矯治，未幾仍重蹈覆轍，顯係意志薄弱，欠缺法治觀念
    之人，對其個人身心、家庭及國家、社會已成危害，並考量
    其犯罪施用毒品之情節，及其犯罪經查獲後，尚能坦認犯行
    ，態度尚可等一切情狀，量處如主文所示之刑，以資儆懲。
五、未扣案而供被告本件施用海洛因犯罪使用之注射針筒，除據
    被告甲○○供稱於查獲前已經丟棄而滅失，依現有卷證復不
    能證明其尚存在，爰不另為沒收之諭知，附此敘明。
據上論斷，依刑事訴訟法第273 條之1 第1 項、第299 條第1 項
前段，毒品危害防制條例第10條第1 項，刑法第11條前段、第47
條第1 項，判決如主文。
本案經檢察官許英輝到庭執行職務
中　　華　　民　　國　　96　　年　　12　　月　　31　　日
                  刑事第二庭  　法　官　陳松檀
以上正本證明與原本無異。
如不服本判決應於收受本判決送達後10日內向本院提出上訴書狀
，其未敘述上訴理由者，並得於提起上訴後10日內向本院補提理
由書狀（均須按他造當事人之人數附繕本）「切勿逕送上級法院
」
中　　華　　民　　國　　96　　年　　12　　月　　31　　日
                              　書記官  林祥玉
附錄本件判決引用之法條：
毒品危害防制條例第10條
施用第一級毒品者，處6 月以上5 年以下有期徒刑。
